【裁判字號】    99,易,1474
【裁判日期】    991208
【裁判案由】    詐欺
【裁判全文】
臺灣臺南地方法院刑事判決              99年度易字第1474號
公  訴  人  臺灣臺南地方法院檢察署檢察官
被      告  兵世銘
上列被告因詐欺案件，經檢察官提起公訴（99年度偵緝字第980
號），被告於本院準備程序中，先就被訴事實為有罪之陳述，經
本院合議庭裁定改由受命法官獨任進行簡式審判程序，判決如下
：
    主  文
兵世銘犯幫助共同詐欺取財罪，處拘役伍拾日，如易科罰金，以
新臺幣壹仟元折算壹日。
    事  實
一、兵世銘明知收取他人金融帳戶者可能利用此人頭帳戶作為犯
    罪贓款匯進提出所用，使偵辦刑事案件之司法警察無從查知
    其真正身分，仍基於幫助犯罪之不確定故意，於民國99年4
    月13日某時許，在臺南縣永康市○○路與大灣路附近之麥當
    勞速食店前，將其所有合作金庫商業銀行新市分行帳號0000
    000000000號帳戶（下稱系爭合庫銀行帳戶）之提款卡及密
    碼，交付與真實姓名及年籍均不詳之詐騙集團成員，以此方
    法幫助該詐騙集團犯罪。迨該名成員及其所屬詐騙集團成員
    取得系爭合庫銀行帳戶之提款卡及密碼後，旋共同基於意圖
    為自己不法所有之犯意聯絡，於99年4月13日晚上8時許，撥
    打電話予邱家揚，佯稱渠提款操作手續有問題，必須利用提
    款機辦理取消登出查詢工作云云，致邱家揚不疑有他而陷於
    錯誤，於同日晚上8時28分許，依指示操作提款機，而匯款
    新臺幣（下同）28, 900元至系爭合庫銀行帳戶內。嗣邱家
    揚於匯款後發覺受騙，經報警處理，始循線查獲上情。
二、案經邱家揚訴由臺南縣警察局善化分局報告臺灣臺南地方法
    院檢察署檢察官偵查起訴。
    理  由
一、按本件被告兵世銘所犯為死刑、無期徒刑、最輕本刑3年以
    上有期徒刑以外之罪，亦非屬高等法院管轄之第一審案件，
    其於準備程序進行中，先就被訴事實為有罪之陳述，經告知
    簡式審判程序之旨，並聽取檢察官、被告之意見後，本院合
    議庭依刑事訴訟法第273條之1第1項裁定進行簡式審判程序
    ，是本案之證據調查，依同法第273條之2規定，不受同法第
    159條第1項、第161條之2、第161條之3、第163條之1，及第
    164條至第170條所規定證據能力認定及調查方式之限制，合
    先敘明。
二、上開犯罪事實，業據被告於本院準備程序及審理中均坦承伊
    因急尋工作，雖知有詐騙集團詐騙個人帳戶之情事，且預見
    前來接洽工作之人員有詐騙伊帳戶之可能，但仍孤注一擲地
    交出系爭合庫銀行帳戶之提款卡及密碼等語不諱，並經證人
    即被害人邱家揚於警詢中證述渠遭詐騙而匯款入系爭合庫銀
    行帳戶之情節明確，復有證人邱家揚提出之中國信託自動櫃
    員機交易明細表1張、被告系爭合庫銀行帳戶之開戶資料及
    交易明細表1份、被告應徵工作之報紙廣告1紙在卷可稽，是
    被告上開任意性之自白，核與事實相符，堪以採信。綜上，
    本件事證明確，被告犯行洵堪認定，應予依法論科。
三、按刑法上之幫助犯，係對於犯罪與正犯有共同之認識，而以
    幫助之意思，對於正犯資以助力，而未參與實施犯罪之行為
    者而言（最高法院75年度臺上字第1509號、84年度臺上字第
    5998號、第6475號及88年度臺上字第1270號判決意旨參照）
    。亦即，如未參與實施犯罪構成要件之行為，且係出於幫助
    之意思提供助力者，即屬幫助犯，而非共同正犯。查本件詐
    騙集團，意圖為自己不法之所有，向被害人邱家揚佯稱渠提
    款操作手續有問題，必須利用提款機辦理取消登出查詢工作
    云云，致被害人陷於錯誤並依其指示將款項匯入系爭合庫銀
    行帳戶，以此方式詐騙被害人匯款得逞，核該詐騙集團成員
    所為係犯刑法第339條第1項之詐欺取財罪。至與被告聯絡收
    取系爭合庫銀行帳戶之提款卡及密碼事宜的詐騙集團成員，
    因該成員與詐騙集團各成員間就上開詐欺取財犯行，有犯意
    聯絡及行為分擔，應為共同正犯。而被告基於幫助之犯意，
    提供其系爭合庫銀行帳戶之提款卡及密碼予上開詐騙集團成
    員使用，雖使該詐騙集團得以此為犯罪工具，以詐術使被害
    人陷於錯誤，匯款至系爭合庫銀行帳戶而遂其犯行，惟並無
    相當證據證明被告有參與前述詐欺犯行之構成要件行為，僅
    係對上開犯行提供助力。是核被告所為，係犯刑法第30條第
    1項前段、同法第339條第1項之幫助詐欺取財罪，依同法第
    30條第2項之規定，應按正犯之刑度，減輕其刑。爰審酌被
    告既已可預見向其收取帳戶之人可能將之用於不法之途，竟
    仍提供其系爭合庫銀行帳戶予他人使用，顯見其心存僥倖，
    漠視法律規範，且影響社會金融交易秩序及助長詐欺活動之
    發生，並因此增加被害人事後向幕後詐騙集團成員追償及刑
    事犯罪偵查之困難，殊為不該，惟念被告無前科，有臺灣高
    等法院被告全國前案紀錄表1份在卷可按，復參酌被告於偵
    查中雖仍否認犯行，但於本院準備程序時終能坦承犯行，且
    對其因急尋工作，一時失慮致涉犯本案亦尚具悔意、及被告
    之智識程度、生活狀況、暨檢察官請求從輕量刑等一切情狀
    ，量處如主文所示之刑，並諭知易科罰金之折算標準，以資
    懲儆。
四、末按共同正犯因相互間利用他人之行為，以遂行其犯意之實
    現，本於責任共同之原則，有關沒收部分，對於共犯間供犯
    罪所用之物，自均應為沒收之諭知，惟幫助犯僅係對於犯罪
    構成要件以外行為為加工，並無共同犯罪之意思，自不適用
    該責任共同原則，對於正犯所有供犯罪所用之物或因犯罪所
    得之物，亦為沒收之諭知（最高法院91年度臺上字第5583號
    、89年度臺上字第6946號判決意旨參照）。本件被告將其所
    有之系爭合庫銀行帳戶之提款卡及密碼等物均交付詐騙集團
    所使用，是上開物品自已為該詐騙集團所有，揆諸前開說明
    ，本案被告既為幫助犯而不適用責任共同之原則，爰不就上
    開物品併為沒收之諭知，附此敘明。
據上論斷，應依刑事訴訟法第273條之1第1項、第299條第1項前
段，刑法第28條、第30條、第339條第1項、第41條第1項前段，
刑法施行法第1條之1，判決如主文。
本案經檢察官蘇榮照到庭執行職務。
中    華    民    國    99    年    12    月     8    日
                  刑事第七庭    法  官  莊政達
以上正本證明與原本無異。
如不服本判決應於收受本判後10日內向本院提出上訴書狀，並應
敘述具體理由。其未敘述上訴理由者，應於上訴期間屆滿後20日
內向本院補提理由書狀（均須按他造當事人之人數附繕本）「切
勿逕送上級法院」。
                                書記官  吳昕韋
中    華    民    國    99    年    12    月    15    日
附錄本案論罪科刑法條：
中華民國刑法第339條
（普通詐欺罪）
意圖為自己或第三人不法之所有，以詐術使人將本人或第三人之
物交付者，處 5 年以下有期徒刑、拘役或科或併科 1 千元以下
罰金。
以前項方法得財產上不法之利益或使第三人得之者，亦同。
前二項之未遂犯罰之。

司法院資訊處製作；財團法人民間司法改革基金會備份。
